臺灣屏東地方法院刑事判決　　　　　　 99年度交易字第134號
公　訴　人　臺灣屏東地方法院檢察署檢察官
被　　　告　廖貴政
　　　　　　黃冠勝
上　1　 人
選任辯護人　葉武侯律師
上列被告等因過失傷害等案件，經檢察官提起公訴（99年度偵字
第7352號、第7367號）及移送併辦（99年度偵字第8465號），本
院判決如下：
    主  文
廖貴政犯不能安全駕駛動力交通工具罪，累犯，處有期徒刑參月
，如易科罰金，以新臺幣壹仟元折算壹日。又犯過失傷害罪，處
拘役伍拾日，如易科罰金，以新臺幣壹仟元折算壹日。
黃冠勝犯過失傷害罪，處有期徒刑參月，如易科罰金，以新臺幣
壹仟元折算壹日。
    事  實
一、廖貴政前因違反電子遊戲場業管理條例案件，經本院以民國
    94年度簡字第1185號判處有期徒刑3 月，再經本院以94年度
    簡上字第171 號撤銷原判決，改判有期徒刑6 月確定，並於
    95年2月8日易科罰金執行完畢。
二、廖貴政與黃冠勝均考領有普通小型車駕駛執照，而廖貴政明
    知服用酒類足以造成不能安全駕駛動力交通工具之危險，竟
    於99年4 月4 日14時30分許及同日21時30分許，在其位於屏
    東縣內埔鄉之住處及其堂弟位於屏東縣枋山鄉嘉和村住處，
    分別飲用高梁酒及啤酒等酒類，雖其飲酒後視覺及行為反應
    能力降低，已不能安全駕駛動力交通工具，仍貿然於飲酒後
    即99年4 月4 日21時30分許後之某時，駕駛車牌號碼0196-P
    Y 號自小客車，自其堂弟位於屏東縣枋山鄉嘉和村住處出發
    ，欲返回其位於屏東縣內埔鄉之住處，隨後沿屏東縣佳冬鄉
    ○道台一線往屏東方向行駛。嗣於同日22時13分許（誤載為
    23時32分許），其駕車行經該路段430.4 公里北上內側車道
    時，原應注意汽車行駛時，應依速限標誌或標線之規定，且
    駕駛人應注意車前狀況，並隨時採取必要之安全措施，而當
    時天氣晴朗，雖屬夜間無照明，但視距良好，且道路乾燥，
    無任何缺陷與障礙，並無不能注意之情事，詎廖貴政在酒後
    精神不濟之情況下，竟疏於注意依速限時速70公里之速度行
    駛，而貿然以時速約80公里之速度行駛，且亦疏未注意車前
    狀況，適有黃冠勝駕駛車牌號碼ZD -3023號自小客車搭載陳
    柄宇、張玄函、李玉玲3 人（此3 人受傷部分，均未據告訴
    ）於同向前方外側車道（起訴書誤載為後方）欲變換至內側
    車道，亦疏未注意汽車在同向二車道以上之道路行駛，如欲
    變換車道時，應讓直行車先行，並注意安全距離，而貿然自
    外側車道變換至內側車道，廖貴政突見上開情狀已不及煞車
    或閃避，兩車因而發生擦撞，黃冠勝所駕自小客車因而失控
    而往左橫越中央分隔島至對向南下車道，再撞及林靜怡所駕
    駛車牌號碼ZW -6137號自小客車，致林靜怡受有左銷骨部擦
    傷、左上胸部瘀青等傷害（林靜怡撤回對廖貴政過失傷害之
    告訴），廖貴政受有右前頭皮及右肘部挫擦傷、右上背擦傷
    等傷害，黃冠勝則受有右削臂多處擦傷、紅跡等傷害。嗣車
    禍發生後，黃冠勝留在事故現場，而廖貴政則先送往枋寮醫
    療社團法人枋寮醫院救治，2 人均於有權偵查犯罪之警察機
    關，僅知悉過失傷害之犯罪事實，但不知悉犯罪人前，主動
    向據報前往處理本件道路交通事故之員警自首渠等均為駕車
    肇事者而接受裁判，另警員復以酒精測試器對廖貴政測試，
    測得其呼氣酒精濃度高達每公升0.60毫克，因而查獲上情。
三、案經廖貴政、黃冠勝訴由臺灣屏東地方法院檢察署檢察官偵
    查起訴，並經林靜怡訴由臺灣屏東地方法院檢察署檢察官移
    送本院併案審理。
    理  由
壹、證據能力部分：
    本判決所引用之證據資料（詳後引證據），其中傳聞證據部
    分，縱無刑事訴訟法第159 條之1 至第159 條之4 或其他規
    定之傳聞證據例外情形，亦因被告等、被告黃冠勝之辯護人
    均同意可供證據使用，依刑事訴訟法第159 條之5 第1 項之
    規定，本院審酌該證據作成之情況，認為適當，應得為證據
    。
貳、有罪部分：
一、認定事實部分：
  (一)訊據被告廖貴政對於前揭時、地之犯罪事實均坦承不諱，核
    與證人即告訴人黃冠勝、林靜怡、當時由黃冠勝搭載坐於車
    內之陳柄宇、張玄函、李玉玲所證述於前揭時、地，確有發
    生前揭車禍之情節大致相符（並不包含過失責任認定部分）
    ，復有道路交通事故現場圖、道路交通事故調查報告表、車
    號查詢汽車車籍、酒精測定紀錄表、刑法第185 條之3 案件
    測試觀察紀錄表、診斷證明書、道路交通事故肇事人自首情
    形紀錄表、案發現場及車損照片等件附卷可稽；而本件道路
    交通事故先後經臺灣省高屏澎區車輛行車事故鑑定委員會、
    臺灣省車輛行車事故覆議鑑定委員會鑑定結果，均認被告廖
    貴政酒精濃度過量駕駛小客車，超速行駛，為肇事次因，其
    中臺灣省車輛行車事故覆議鑑定委員會另認被告廖貴政除有
    上開肇事次因外，復有未注意車前狀況之過失，此有臺灣省
    高屏澎區車輛行車事故鑑定委員會鑑定意見書、臺灣省車輛
    行車事故覆議鑑定委員會函各1 份附卷可稽（見99年度他字
    第800 號偵查卷第74、75頁、本院卷第40頁）；從而，被告
    廖貴政上揭犯行，均堪認定，應予依法論科。至公訴意旨固
    未認被告廖貴政有前揭未注意車前狀況之過失，惟被告廖貴
    政所駕駛之自小客車，自後與被告黃冠勝所駕駛之自小客車
    發生擦撞，足見被告疏未注意車前狀況；而依前揭道路交通
    事故調查報告(一)所載（見99年度他字第800 號偵查卷笻16頁
    ），案發當時天氣晴朗，雖屬夜間無照明，但視距良好，且
    道路乾燥，無任何缺陷與障礙，並無不能注意之情事，被告
    廖貴政所駕自小客車竟仍自後擦撞被告黃冠勝所駕駛之自小
    客車，被告廖貴政確有疏未注意車前狀況之過失行為，已甚
    明顯，併此指明。
  (二)另訊據被告黃冠勝固坦承於前揭時、地與被告廖貴政及告訴
    人林靜怡發生車禍之事實，惟矢口否認有何過失傷害之犯行
    ，辯稱：伊沒有變換車道，伊一直在內側快車道行駛，係駕
    駛在後之廖貴政追撞伊所駕車輛之右後方才致生本件車禍。
    當時係因廖貴政想從伊所駕車輛之右側超車，遂變換車道，
    但因廖貴政係酒醉駕駛，對於車速及車距之掌握無法很精準
    ，仍致其超車變換車道時，其車左側前輪之前方不慎撞及在
    前方行駛之伊之車後右方保險桿而發生車禍，並因力學原理
    ，兩車均失控，伊之車右後方遭撞擊之衝力而往道路車中間
    之中央分隔島撞去，而廖貴政則亦失控偏右，往右前方之車
    道圍欄撞去。況且，若如廖貴政所述，則理論上廖貴政之車
    必因黃冠勝之車變換車道時卡住，導致二車撞在一起而衝到
    中央分隔島，廖貴政之車即不可能於車禍後向右前方偏移而
    撞上路旁圍欄云云。惟查：
  1.按「汽車在同向二車道以上之道路（車道數計算，不含車種
    專用車道、機車優先道及慢車道），除應依標誌或標線之指
    示行駛外，並應遵守下列規定：六、變換車道時，應讓直行
    車先行，並注意安全距離」，道路交通安全規則第98條第1
    項第6 款定有明文。
  2.本件車禍發生後，被告被告黃冠勝所駕駛之前開自小客車係
    往左橫越該路段之中央分隔島至對向車道一節，業如前述，
    則依力學之原理，當時被告黃冠勝所駕駛之自小客車，必有
    一強力且往左偏移之力量牽引，始會導致前揭情狀之產生，
    應屬無誤。而觀諸被告黃冠勝所駕駛車牌號碼ZD-3023 號自
    小客車於車禍後之車損照片所示（見99年度他字第800 號偵
    查卷第67頁），該自小客車右後保險桿雖有受損，但受損之
    狀況顯然尚屬輕微，據此推論，倘若被告黃冠勝所駕駛之自
    小客車右後側保險桿當時確曾遭被告廖貴政所駕駛之前開自
    小客車擦撞，依該保險桿之受損情況，衡情該擦撞之力道亦
    非太大，當不致於會造成原本直行之被告黃冠勝所駕駛之自
    小客車，往左偏移並橫越中央分隔島再至對向車道，故於排
    除前揭被告黃冠勝所辯解之原因後，較為可能之情況，當係
    被告黃冠勝所駕自小客車本身已有往左偏移行駛之情形，才
    會造成有橫越該路段之中央分隔島之情狀產生，應可認定。
  3.其次，被告廖貴政所駕駛之前揭自小客車於車禍發生後係往
    右偏移並擦撞右側護欄，且當時肇事現場即屏東縣佳冬鄉○
    道台一線430.4 公里北上車道附近係留有2 道胎痕及1 道刮
    胎痕，而該2 道胎痕係在該道刮胎痕前，其中左邊之胎痕長
    約27.4公尺，停止於中央分隔島處，右邊胎痕長約30.2公尺
    ，且與刮胎痕之起始點係相互接近，並均距中央分隔島約1.
    6 公尺，另刮胎痕係往右偏移停止於右側護欄處等情，亦有
    前揭道路交通事故現場圖及案發現場照片在卷為憑（見99年
    度他字第800 號偵查卷第15、58至60、63、64頁）；則互核
    上開情狀，該道刮胎痕應係被告廖貴政所駕車輛於車禍當時
    所造成無誤。然因會在路面造成胎痕之原因，乃由於車輛行
    進中因制動或不當之操作，致使輪胎本身轉動停止或滑動，
    而與路面摩擦生熱，致使瀝青路面材質及少部份輪胎橡膠因
    高熱溶化所形成之痕跡，或輪胎沾著液體物質滾壓於路面所
    形成之跡證，亦即若係車輛正常行駛於路面，應不致有胎痕
    或甚為明顯之胎痕產生，則於剔除係輪胎沾著液體物質滾壓
    於路面之情況，通常應係發生車禍時，或係人為故意之操作
    ，如甩尾等動作，才會造成胎痕之產生；是就本件車禍而言
    ，被告黃冠勝與廖貴政所駕駛之前揭自小客車發生擦撞之時
    點，最遲應在產生前揭左、右邊2 條胎痕當時，故由此推論
    ，不論該左邊或右邊之胎痕（非刮胎痕）係何人所駕駛之自
    小客車所遺留，可知被告廖貴政所駕駛之自小客車於發生擦
    撞後，當在內側車道行進一段距離後，始往右偏移，否則該
    屬被告廖貴政所駕駛之自小客車造成之刮胎痕自不會在該左
    、右2 條胎痕後才產生；但若被告廖貴政當時之車行狀況，
    係如被告黃冠勝所辯稱，即被告廖貴政當時係欲往右側超車
    不慎擦撞被告黃冠勝所駕駛自小客車之右後保險桿，則於兩
    車擦撞後，依力學之原因，被告廖貴政所駕駛之自小客車當
    時有一住右偏之力量，當會立即往右偏去，不可能仍會在內
    側車道行駛一段距離後，才往右偏去並因此撞擊右側護欄，
    故被告黃冠勝所辯稱之情況，係與現場所遺留之胎痕跡證不
    符，自難以採信。
  4.基前所述，依發生車禍後，被告黃冠勝及廖貴政所駕自小客
    車停留之位置，及上開車禍後所遺留之2 道胎痕及1 道刮胎
    痕等跡證加以研判，較為合理之解釋，應係被告廖貴政所駕
    自小客車當時行駛在內側車道，而被告黃冠勝所駕自小客車
    於當時係行駛於前方外側車道，嗣被告黃冠勝於車禍發生前
    ，欲往左變換車道至內側車道，因而致左側車身與被告廖貴
    政所駕自小客車右側車身發生擦撞，兩車因而往前推移而產
    生前揭左、右胎痕，後因被告黃冠勝所駕自小客車有一往左
    偏移之動力，遂橫越中央分隔島至對向車道，而被告廖貴政
    所駕自小客車，當時欲抵抗被告黃冠勝所駕自小客車往左偏
    移之力量，而右打方向盤，遂往右邊偏去而至擦撞右側護欄
    為是。
  5.然案發當時，並無不能注意之情事，前已敘及，則被告黃冠
    勝如能依規定在變換車道時，讓直行之被告廖貴政所駕駛之
    自小客車先行，並注意安全距離，當可避免本件車禍之發生
    ，因此被告黃冠勝疏未注意變換車道時讓直行之被告廖貴政
    所駕駛之自小客車先行之過失行為，當係本件主要肇事原因
    。嗣本件先後經臺灣省高屏澎區車輛行車事故鑑定委員會、
    臺灣省車輛行車事故覆議鑑定委員會鑑定結果，亦均認被告
    黃冠勝駕駛自小客車變換車道，未讓直行車先行，並注意安
    全距離為肇事主因（覆議結論相同，惟文字改為：黃冠勝於
    夜間自小客車，由外側車道向左變換至內側車道時，未注意
    左後直行車動態，為肇事主因），有前揭鑑定書、函文可資
    參考。準此，被告黃冠勝就本件車禍之發生確有過失行為，
    且其過失行為確使告訴人林靜怡、即同案被告廖貴政、因而
    受分別有前揭傷害，被告之黃冠勝過失行為與告訴人林靜怡
    、即同案被告廖貴政之受傷結果間，應具有相當因果關係甚
    明。
  6.至證人即當時坐於被告黃冠勝所駕駛自小客車內之乘客李玉
    玲於警詢、另證人即當時亦坐於被告黃冠勝所駕駛自小客車
    內之證人陳柄宇、張玄函於警詢及本院審理時均證稱：當時
    黃冠勝所駕駛自小客車係行駛於內側快車道等語（見99年度
    他字第800 號偵查卷第25頁背面、27頁背面、29頁背面、本
    院卷第66、68頁），惟證人李玉玲為被告黃冠勝之妻，有被
    告黃冠勝之國分身分證影本附卷可稽（見99年度他字第800
    號偵查卷第35頁），另證人陳柄宇、張玄函均為被告黃冠勝
    之友人，且當天係一同前往墾丁遊玩，亦據渠等陳明在卷（
    見99年度他字第800 號偵查卷第25、27頁、本院卷第66頁背
    面），足見2 人與被告黃冠勝當有一定之交情，則該3 名證
    人所證，有無偏袒迴護被告黃冠勝，本院認已有存疑；況且
    ，於車禍發生當時，證人陳柄宇、張玄函係在車內聊天一節
    ，則據2 位證人證述明確（見本院卷第66頁背面、68頁及背
    面），則衡諸一般常情，該自小客車既非2 人所駕駛，當時
    又在車內聊天，該2 位證人是否有理由及有此注意所乘坐自
    小客車所行駛之車道，究係內車道或外車道，亦屬有疑；是
    以，證人所證既有前揭可疑之處，復與車禍後車輛所停留之
    位置及現場胎痕跡證不符，自難為可採。
  7.綜上，被告黃冠勝前揭過失傷害犯行，亦堪認定，應予依法
    論科。
二、論罪科刑部分：
  (一)核被告廖貴政所為，係犯刑法第185條之3之服用酒類不能安
    全駕駛罪、刑法第284 條第1 項前段之過失傷害罪；核被告
    黃冠勝所為，係犯刑法第284 條第1 項前段之過失傷害罪。
  (二)被告廖貴政所犯上開2 罪間，犯意各別，行為互殊，應予分
    論併罰。被告黃冠勝以一行為，同時侵害告訴人林靜怡、即
    被告廖貴政2 人之個人法益，乃係一行為同時觸犯二相同罪
    名之想像競合犯，依刑法第55條規定，應從一重處斷。
  (三)被告廖貴政前有如前揭犯罪事實欄所載論罪科刑及執行完畢
    之紀錄，此有臺灣高等法院被告前案紀錄表1 份在卷可參，
    其於有期徒刑執行完畢後，5 年以內故意再犯本件有期徒刑
    以上之不能安全駕駛動力交通工具罪，為累犯，應依刑法第
    47條第1 項規定，加重其刑；又被告廖貴政酒醉駕車，並因
    而致告訴人即被告黃冠勝受傷，依法應負上開過失傷害罪之
    刑事責任，爰依道路交通管理處罰條例第86條第1 項規定，
    就被告廖貴政所犯過失傷害部分，加重其刑。
  (四)再者，被告2 人於案發後，對於過失傷害之犯罪事實，分別
    向處理本件道路交通事故之員警自首渠等均為駕車肇事者而
    接受裁判，此有警方所製作之道路交通事故肇事人自首情形
    紀錄表2 紙在卷可稽（見99年度他字第800 號偵查卷第46、
    47頁），是被告2 人就過失傷害犯行均核已自首，均依刑法
    第62條前段規定，就被告2 人所犯過失傷害罪部分，減輕其
    刑，並依刑法第71條第1 項規定，就被告廖貴政部分先加而
    後減之。
  (五)爰審酌：1.被告廖貴政飲酒後呼氣酒精濃度已高達每公升0.
    6 毫克，顯已不能安全駕車，竟無視往來人車之安全，仍執
    意駕駛自小客車，終至發生車禍，致告訴人即被告黃冠勝受
    有前揭傷害，行為實有不該，惟考量被告廖貴政於警詢、偵
    查及本院審理時均能坦承犯行，堪認尚有悔意等一切情狀，
    分別量處如主文所示之刑，並各諭知易科罰金之折算標準；
    2.被告黃冠勝於駕駛車輛時本應為高度之注意，詎竟貿然變
    換車道，致發生本件車禍，使告訴人林靜怡、即被告廖貴政
    2 人分別受有前所載之傷害，被告違反義務之程度非輕，且
    迄至本院審理終結前，猶未與告訴人林靜怡（不包含告訴人
    即被告廖貴政部分）達成和解或對之有所賠償，犯後復否認
    犯行，自難認犯後態度良好，理應嚴懲，惟考量告訴人林靜
    怡、即被告廖貴政2 人所受前揭傷勢，尚非過重，及其並無
    任何前科紀錄，有臺灣高等法院被告前案紀錄表1 份在卷可
    按，足其其素行應非不良等一切情狀，量處如主文所示之刑
    ，並諭知易科罰金之折算標準，以資懲儆。
參、不另為不受理之諭知部分（即被告廖貴政過失傷害林靜怡部
    分：
    按告訴乃論之罪，告訴人於第一審辯論終結前，得撤回其告
    訴；又告訴經撤回者，法院應諭知不受理之判決，刑事訴訟
    法第238 條第1 項及第303 條第3 款定有明文。查被告廖貴
    政被訴過失傷害告訴人林靜怡部分，所涉刑法第284 條第1
    項前段之過失傷害罪，依同法第287 條前段之規定，須告訴
    乃論。而告訴人林靜怡已於本院審理中，對被告廖貴政撤回
    告訴，有刑事撤回告訴狀1 份在卷可稽（見本院卷第38頁）
    。且因此部分與被告廖貴政過失傷害告訴人即被告黃冠勝部
    分，有想像競合之裁判上一罪關係，爰不另為不受理之諭知
    ，附此敘明。
據上論斷，應依刑事訴訟法第299 條第1 項前段，刑法第185 條
之3 、第284 條第1 項前段、第55條、第47條第1 項、第62條前
段、第41條第1 項前段，刑法施行法第1 條之1 ，道路交通管理
處罰條例第86條第1 項，判決如主文。
本案經檢察官鍾佩真到庭執行職務。
中    華    民    國   100    年    3     月    31    日
                      交通法庭  法  官  楊宗翰
以上正本證明與原本無異。
如不服本判決應於收受判決後10日內向本院提出上訴書狀，並
應敘述具體理由；其未敘述上訴理由者，應於上訴期間屆滿後
20日內向本院補提理由書（均須按他造當事人之人數附繕本）
「切勿逕送上級法院」。
中    華    民    國   100    年    3     月    31    日
                                書記官  鍾小屏
附錄本案論罪科刑法條全文：
刑法第185條之3
服用毒品、麻醉藥品、酒類或其他相類之物，不能安全駕駛動力
交通工具而駕駛者，處1 年以下有期徒刑、拘役或科或併科15萬
元以下罰金。
刑法第284條
因過失傷害人者，處6 月以下有期徒刑、拘役或5 百元以下罰金
，致重傷者，處1 年以下有期徒刑、拘役或5 百元以下罰金。
從事業務之人，因業務上之過失傷害人者，處1 年以下有期徒刑
、拘役或1 千元以下罰金，致重傷者，處 3 年以下有期徒刑、
 拘役或 2 千元以下罰金。